臺灣嘉義地方法院民事裁定
110年度監宣字第93號
聲  請  人  王怡婷  

相  對  人  甘映雪  

關  係  人  王建勳  

            王孝忠  

            王怡雯  

上列當事人間請求監護宣告事件，本院裁定如下：
    主  文
宣告甘映雪（女，民國00年00月0日生，身分證統一編號：Z0000
00000號）為受監護宣告之人。
選定王怡婷（女，民國00年0月0日生，身分證統一編號：Z00000
0000號）為受監護宣告人甘映雪之監護人。
指定王建勳（男，民國00年0月0日生，身分證統一編號：Z00000
0000號）為會同開具財產清冊之人。
聲請程序費用新臺幣壹仟元由受監護宣告之人甘映雪負擔。
    理  由
一、聲請意旨略以：聲請人為相對人之孫女，相對人自民國98年
    6月11日起因中度智能障礙，致不能為意思表示或受意思表
    示，癱瘓在床、無法動彈，為此，爰依民法第14條、第1110
    條、第1111條及家事事件法第164條規定，請求裁定相對人
    為受監護宣告之人，並選定王怡婷為監護人，暨指定王建勳
    為會同開具財清冊之人等語。
二、按對於因精神障礙或其他心智缺陷，致不能為意思表示或受
    意思表示，或不能辨識其意思表示之效果者，法院得因本人
    、配偶、四親等內之親屬、最近一年有同居事實之其他親屬
    、檢察官、主管機關或社會福利機構之聲請，為監護之宣告
    ；受監護宣告之人應置監護人。法院為監護之宣告時，應依
    職權就配偶、四親等內之親屬、最近一年有同居事實之其他
    親屬、主管機關、社會福利機構或其他適當之人選定一人或
    數人為監護人，並同時指定會同開具財產清冊之人。法院為
    前項選定及指定前，得命主管機關或社會福利機構進行訪視
    ，提出調查報告及建議。監護之聲請人或利害關係人亦得提
    出相關資料或證據，供法院斟酌。法院選定監護人時，應依
    受監護宣告之人之最佳利益，優先考量受監護宣告之人之意
    見，審酌一切情狀，並注意下列事項：㈠受監護宣告之人之
    身心狀態與生活及財產狀況。㈡受監護宣告之人與其配偶、
    子女或其他共同生活之人間之情感狀況。㈢監護人之職業、
    經歷、意見及其與受監護宣告之人之利害關係。㈣法人為監
    護人時，其事業之種類與內容，法人及其代表人與受監護宣
    告之人之利害關係。民法第14條第1項、第1110條、第1111
    條、第1111條之1分別定有明文。
三、經查，聲請人主張之事實，業據提出身心障礙證明、戶籍謄
    本、親屬系統表附卷可稽。嗣經本院審驗相對人之精神及心
    智狀況，於戴德森醫療財團法人嘉義基督教醫院趙星豪醫師
    前點訊問相對人：「（甘映雪？）是。」、「（指聲請人）
    （這是你什麼人？）我妹妹。」、「（你妹妹叫什麼名字？
    ）（相對人發出聲音但不解其意）。」、「（你現在在什麼
    地方？）我沒有來過。」、「（現在總統是何人？）不知道
    。」、「（你家地址？）不知道。」（本院卷110年4月26日
    勘驗筆錄），再經趙星豪鑑定醫師為鑑定結果略以：根據甘
    員家人陳述，甘員因生長發育遲緩，經鑑定為中度智能不足
    並領有身心障礙手冊，平日生活須他人監督照理，近期認知
    退化更加嚴重，已無法獨自居住。在監護宣告鑑定時，甘員
    意識清醒，可配合施測，但語言理解表達能力不佳，有明顯
    認知功能障礙。甘員之簡易智能測試結果僅4分，在定向感
    、短期記憶力、計算能力、判斷力與執行功能等向度均有明
    顯缺損，臨床失智量表亦顯示甘員至少達到重度失智之程度
    ，其對複雜社會事務之判斷能力已有重度障礙，日常生活無
    法獨立處理，需人密切監督協助。根據甘員病史及鑑定當時
    之發現，甘員因其心智缺陷，雖能為意思表示或受意思表示
    ，但已無法辨識意思表示之效果等情，有精神鑑定報告書在
    卷可稽。本院審酌上開勘驗結果及鑑定意見，認相對人已不
    能為意思表示或受意思表示，從而聲請人聲請對相對人為監
    護之宣告，為有理由，應予准許。
四、本件相對人既受監護之宣告，自應為其選定監護人及指定會
    同開具財產清冊之人。查相對人之最近親屬為其子女即王孝
    忠，及其孫子女即王怡婷、王建勳、王怡雯等人，王怡婷表
    示同意擔任相對人之監護人，王建勳亦同意擔任相對人會同
    開具財產清冊之人等情，有戶籍謄本、親屬同意書在卷可參
    ，本院於110年5月5日函請王孝忠對於本件表示意見，經寄
    存於民興派出所，迄今均未獲回應。本院參酌王怡婷、王建
    勳均為相對人至親及其等之意願，認由王怡婷任相對人之監
    護人，最能符合受監護宣告之人之最佳利益，爰選定王怡婷
    為相對人之監護人，並指定王建勳為會同開具財產清冊之人
    。
五、末按民法第1113條準用同法第1099條、第1099條之1之規定
    ，監護開始時，監護人對於受監護人之財產，應依規定會同
    遺囑指定、當地直轄市、縣（市）政府指派或法院指定之人
    ，於二個月內開具財產清冊，並陳報法院；於前條之財產清
    冊開具完成並陳報法院前，監護人對於受監護人之財產，僅
    得為管理上必要之行為。本件王怡婷既任相對人之監護人，
    其於監護開始時，對於相對人之財產，自應依前揭規定會同
    開具財產清冊之人即王建勳於二個月內開具財產清冊並陳報
    法院，併此敘明。
六、依家事事件法第164條第2項，裁定如主文。
中　　華　　民　　國　　110 　年　　5 　　月　　26　　日
                  家事法庭    法  官  柯月美           
以上正本係照原本作成。
如對本裁定抗告須於裁定送達後10日內向本院提出抗告狀。
中　　華　　民　　國　　110 　年　　5 　　月　　26　　日
                              書記官  林玫熹